最高法院刑事判決　　　　　　　　　　　　　　　八十六年度台上字第六五六二號
　　上　訴　人　甲○○
右上訴人因違反麻醉藥品管理條例案件，不服台灣高等法院中華民國八十六年八月二
十二日第二審判決（八十六年度上訴字第二七一九號，起訴案號：台灣桃園地方法院
檢察署八十五年度偵字第一六七七、一八三○、七○七四號），提起上訴，本院判決
如左：
    主  文
原判決撤銷，發回台灣高等法院。
    理  由
本件原判決認定上訴人甲○○為圖謀厚利，於民國八十四年十一月十四日，基於販賣
化學合成麻醉藥品營利之犯意，以電話聯絡楊青華（另案審理中）欲購買三兩計新台
幣（下同）二十五萬元之化學合成麻醉藥品安非他命，以便於販入後轉賣予不詳姓名
之人圖利，二人並達成協議，嗣於同日晚間十時許，甲○○帶其所有之現金二十五
萬六千六百十五元，前往桃園縣中壢市○○路九六九號十樓之二楊青華租住處準備交
易，而尚未完成交易時，即為法務部調查局人員當場查獲，並扣得甲○○所有之現金
二十五萬六千六百十五元等情，因而維持第一審論處上訴人甲○○非法販賣化學合成
麻醉藥品未遂，累犯罪刑之判決，並駁回上訴人在第二審之上訴，固非無見。
惟查：(一)科刑之判決書，須將認定之犯罪事實詳記於事實欄，然後於理由內逐一說明
其憑以認定之證據，以使事實與理由兩相一致，方為合法，如其事實之記載與理由說
明互相齟齬，即屬理由矛盾，按諸刑事訴訟法第三百七十九條第十四款之規定，其判
決當然為違背法令，足以構成撤銷之原因。本件原判決事實欄記載：「上訴人帶其
所有之現金二十五萬六千六百十五元，前往……楊青華租住處『準備交易』，而尚未
完成交易……」，似認上訴人尚未手於安非他命之販入行為，然理由欄竟載：「上
訴人以營利之意思『著手』於販入安非他命之行為……」（見原判決理由二），其事
實記載與理由說明顯不一致，非無理由矛盾之違誤。(二)按所謂販賣行為，祇要以營利
之意思而販入或賣出，有一於此，其犯罪即為成立，而其未遂犯之處罰，仍須行為人
已手實施販入或賣出行為，然因故無法購入或售出時，始克相當。本件上訴人固曾
以電話向楊青華表示欲購買價值二十五萬元之安非他命（約三兩），然楊女於台北縣
調查站調查時即供稱：「……因數量不夠，叫他來後再說……我尚未叫貨（安非他命
），因我急著去媬姆家接我女兒，因此……準備等甲○○到我家合再叫貨……」等語
（見偵字第二○四三五號卷內楊青華八十四年十一月十五日調查筆錄），且上訴人係
於上開調查站人員已在桃園縣中壢市○○路九六九號十樓之二楊青華租住處執行搜索
時，前往該處為警查獲，此觀之上訴人之調查筆錄自明（見上開卷），足認楊青華當
晚並無安非他命可供出售，且上訴人因楊女租住處已遭搜索而無法與之交易，則能否
認上訴人已手於安非他命之販入行為，非無研求餘地，原審未予詳查，遽為上訴人
科刑之判決，自有未洽。上訴意旨雖未指摘及此，然此為本院得依職權調查之事項，
應認原判決有撤銷發回更審之原因。
據上論結，應依刑事訴訟法第三百九十七條、第四百零一條，判決如主文。
中      華      民      國    八十六    年      十一    月      十一    日
                              最高法院刑事第九庭
                                  審判長法官  謝  家  鶴
                                        法官  羅  一  宇
                                        法官  花  滿  堂
                                        法官  陳  世  淙
                                        法官  劉  介  民
      右正本證明與原本無異
                                              書  記  官
中      華      民      國    八十六    年      十一    月      十七    日
